臺灣高等法院刑事判決　　　　　　　　　　　　　　　九十一年度上易字第二號
　　上　訴　人　臺灣板橋地方法院檢察署檢察官
　　上　訴　人
　　即　被　告　甲○○
　　選　　　任
　　辯　護　人　王勝彥
　　被　　　告　丙○○○
　　輔　佐　人　乙○○
右上訴人因被告傷害等案件，不服臺灣板橋地方法院九十年度易字第二六０九號，中
華民國九十年十一月九日第一審判決（起訴案號：臺灣板橋地方法院檢察署九十年度
偵字第一八二一、九三一九、九九一二號）提起上訴，本院判決如左：
    主  文
原判決關於甲○○部分撤銷。
甲○○公然侮辱人，處罰金壹仟伍佰元，如易服勞役，以佰元折算壹日；其他被訴
傷害部分無罪。
檢察官之上訴駁回。
    事  實
一、甲○○與丙○○○二人均在台北縣樹林市○○街六十八號正對面擺設攤位營業，
    二人之攤位互相緊鄰，緣於民國（下同）九十年一月二日上午九時許，甲○○因
    客人向其詢問攤位何以如此窄小，而向客人回答稱：有錢則攤位較大，無錢則攤
    位較小等語，丙○○○在旁聞及，告知甲○○無稽之事不可亂說。甲○○因而心
    生不滿，即基於公然侮辱之犯意，在上開不特定之多數人得以共見共聞之公共場
    所，以足以貶損人之人格之「毒死丈夫、害死丈夫」等語辱罵丙○○○，足以妨
    害丙○○○之名譽。
二、案經丙○○○訴請台灣板橋地方法院檢察署檢察官偵查起訴。
    理  由
一、訊據上訴人即被告甲○○矢口否認有右揭公然侮辱之犯行，辯稱：當天是客人問
    伊說為何現在攤位比較小，伊說攤位要讓給丙○○○，所以就變小了，伊與丙○
    ○○有發生口角，但伊並沒有罵丙○○○云云。經查，右揭事實，業據告訴人丙
    ○○○於偵審時指述綦詳，而證人即當時在場之謝招於偵查中證稱：當天他二人
    一開始是開玩笑的聊天，後來不知何故，甲○○開始罵丙○○○，丙○○○很生
    氣踢了身旁的籃子云云。另證人即當時亦在場之林忠信於原審法院審理時到庭證
    稱：伊有聽到甲○○罵丙○○○「毒死丈夫、害死丈夫」，她當時一邊罵一邊還
    比手勢云云。而當時同在現場擺設攤位之證人石素鑾於偵查時證稱：當天丙○○
    ○、甲○○二人吵架，丙○○○很生氣踢身旁的籃子云云。參以證人謝招、石素
    鑾及林忠信均係同在上開市場擺設攤位，於被告甲○○與告訴人丙○○○發生爭
    執時既在現場並當場目擊事情發生經過，渠等就當場目擊所為之證言自堪採信。
    且參酌被告甲○○供承有於上揭時地就攤位大小乙事與告訴人丙○○○發生爭執
    ，則告訴人丙○○○指述被告甲○○有於爭吵時以上揭不堪入耳之言語對其辱罵
    ，應屬事實，而被告甲○○上揭所辯，要屬飾卸刑責之詞，不足採信。是本件事
    證明確，被告甲○○此部分犯行，洵堪認定。
二、查被告甲○○於與告訴人丙○○○在上揭不特定多數人得共聞共見之公共場所發
    生爭吵時，以「毒死丈夫、害死丈夫」等語辱罵告訴人丙○○○，自足以貶損告
    訴人丙○○○之人格，而妨害告訴人丙○○○之名譽。核被告甲○○所為，係犯
    刑法第三百零九條第一項之公然侮辱罪。原審就被告甲○○此部分犯行據以論罪
    科刑，固非無見，惟查依證人謝招、石素鑾及林忠信到庭所為之供述，被告甲○
    ○並非於當天上午八時許即與告訴人丙○○○發生爭吵而出言辱罵告訴人丙○○
    ○，此告訴人丙○○○於原審法院審理時亦供稱：當天其他攤位之人將他與甲○
    ○拉開時，大約是九點多云云。是原審認被告甲○○出言辱罵告訴人丙○○○之
    時間係在當天上午八時許，核與事實不符，尚有未洽。又被告甲○○係以「毒死
    丈夫、害死丈夫」等語辱罵告訴人丙○○○，並未以「兩腳開開在路上給人幹」
    之語辱罵告訴人丙○○○（告訴人丙○○○指述被告甲○○亦以此語辱罵，不無
    係其誇大之詞，尚非可採，附此敘明），此據證人林忠信於原審法院審理時證述
    如上，此外復查無其他積極證據足證被告甲○○亦有以「兩腳開開在路上給人幹
    」之語辱罵告訴人丙○○○，原審逕認被告甲○○亦有以上開言語辱罵告訴人丙
    ○○○，亦與事實不符，同有未洽。是被告甲○○上訴意旨否認有妨害名譽之犯
    行，固無理由，惟原判決關於被告甲○○妨害名譽部分既有可議，自應由本院就
    此加以撤銷改判。爰審酌被告犯罪之動機、目的、手段、僅因細故口角即出言侮
    辱及犯罪後矢口否認犯罪等一切情狀，仍量處罰金一千五百元，並諭知易服勞役
    之折算標準。
三、公訴意旨另以：被告丙○○○與被告甲○○均在台北縣樹林市○○街六十八號正
    對面擺設攤販營業，二人之攤位互相緊鄰，於民國九十年一月二日上午九時許，
    二人因攤位大小問題發生爭執，被告甲○○出言辱罵被告丙○○○，致被告丙○
    ○○因而心生不滿，以腳踢身旁的籃子，被告甲○○即基於傷害之犯意，將被告
    丙○○○推向停放在旁之三輪車，使被告丙○○○受有左側腰部及上背部肌腱炎
    等傷害，被告丙○○○亦基於普通傷害之犯意，出手推打被告甲○○，二人進而
    發生拉扯，致被告甲○○因而受有胸部外傷併皮下淤傷、疼痛、頸部外傷併皮下
    淤傷、背部挫傷併皮下淤傷疼痛等傷害，因認被告丙○○○、甲○○涉犯刑法第
    二百七十七條第一項之普通傷害罪嫌云云。
四、按犯罪事實應依證據認定之，無證據不得推定其犯罪事實；又不能證明被告犯罪
    或其行為不罰者，應諭知無罪之判決，刑事訴訟法第一百五十四條、第三百零一
    條第一項分別定有明文。而所謂認定犯罪事實之證據，係指適於為被告犯罪事實
    之證明者，始得採為斷罪資料。而告訴人之告訴，係以使被告受刑事訴追為其目
    的，是其陳述是否與事實相符，仍應調查其他證據以資審認（最高法院五十三年
    台上字第二七五０號判例、五十二年台上字第一三００號判例意旨參照）。又刑
    法第二百七十七條第一項之普通傷害罪，係屬結果犯之規定，除須有傷害行為之
    實施外，更須因而發生傷害之結果，始足成立。
五、查公訴人據以認定被告丙○○○涉犯刑法傷害之罪嫌，無非係以告訴人甲○○之
    指訴及證人胡春諒之證詞，暨告訴人甲○○所提出之診斷證明書等為其論據。而
    公訴人認被告甲○○涉犯刑法傷害罪嫌，則無非係根據告訴人丙○○○之指述及
    證人謝招、石素鑾等人之證言，以及告訴人丙○○○所提出之診斷證明書等為其
    憑據。惟訊據被告丙○○○、甲○○均堅決否認有公訴人指述之傷害犯行，被告
    丙○○○辯稱：甲○○用力推伊撞到三輪車使伊受傷，而甲○○又衝向伊，伊為
    阻止甲○○才推她，並無動手毆打甲○○，伊不知道甲○○的傷如何來等語。被
    告甲○○則辯稱：伊蹲著，丙○○○無緣無故就來打伊胸部及背部，伊並沒有出
    手毆打丙○○○，也沒有推丙○○○去撞三輪車，肌腱炎是丙○○○原來的舊傷
    云云。經查：
  (一)被告甲○○與告訴人丙○○○二人有於上開時地因攤位大小一事，而發生爭吵，
    告訴人丙○○○憤而腳踢身旁被告甲○○所有之籃子，被告甲○○因而出手推告
    訴人丙○○○，使之撞及在後之三輪車等情，固據告訴人丙○○○指述在卷，且
    經證人謝招、石素鑾二人分別於偵查中及原審法院審理時到庭證稱：「當天他二
    人一開始是開玩笑的聊天，後來不知何故，甲○○開始罵丙○○○，丙○○○很
    生氣踢了身旁的籃子，甲○○便將丙○○○推向旁邊的三輪車。」、「我的攤位
    在謝招旁邊，當天丙○○○跟甲○○吵架，丙○○○很生氣踢身旁的籃子，甲○
    ○便推丙○○○一下，丙○○○撞到三輪車」等語，堪認被告甲○○確有於上揭
    時地與告訴人丙○○○發生爭執，並出手強推告訴人丙○○○，使其撞及三輪車
    之事實。被告甲○○所辯並未出手推丙○○○，使之撞及三輪車等語，固無足採
    。惟查依告訴人丙○○○所提出由台北縣新莊市○○路三百三十號聯安診所開立
    之診斷證明書，其上固載明告訴人丙○○○「左側腰部及上背部肌腱炎」，然查
    苟如告訴人丙○○○所述其因遭被告甲○○強推撞及三輪車，致使其無法於翌日
    前往市場擺攤營業，則其因而所受之傷害當屬非輕，告訴人丙○○○應無不即時
    就醫之理，而何以竟遲至九十年一月六日即案發後第四日始行前往該診所就診，
    並向醫師陳述是因車禍受傷，有該診所九十一年二月十八日答覆函乙紙在卷可參
    ；且告訴人丙○○○受有肌腱炎之上背部顯高於三輪車，其上背部當時自無撞及
    身後三輪車可言，是該診斷書上所載告訴人丙○○○受有左側腰部及上背部肌腱
    炎，是否確係因撞及三輪車所致，實非無疑。況查肌腱炎係因肌腱內部過度拉伸
    、牽制或剪切而造成內部機能病變，並非一朝一夕或因外力一時之撞擊所可致之
    ，且查告訴人丙○○○身體撞及三輪車，若其身體因此受有傷害，應即可自外部
    察之，惟何以其身體外部均未受何傷害。是被告甲○○出手強推告訴人丙○○○
    使之撞及三輪車，其行為固有不當，惟告訴人丙○○○之身體並未因此受有何傷
    害，核與刑法傷害罪之成立要件有間，自難令被告甲○○負傷害罪責。被告甲○
    ○上訴意旨否認應負傷害罪責，非無理由，原審未詳加調查勾稽，遽予論罪科刑
    ，自有未合，應由本院就原審關於被告甲○○傷害部分予以撤銷，改判被告甲○
    ○被訴傷害部分無罪。
  (二)告訴人甲○○指述被告丙○○○有於上揭時地出手毆打，使之受有傷害等情，固
    據提出板橋中興醫院所出具之診斷證明書乙紙為證，惟依該診斷書所載告訴人甲
    ○○胸部、頸部及背部受有多處傷害，苟此傷害係於上揭時地遭被告丙○○○毆
    打所致，依其所受之傷勢，何以告訴人甲○○未即時覓醫治療，而於事發後二天
    始赴醫院就診；此案發當時同在現場擺攤營業之上揭證人謝招、石素鑾、林忠信
    於偵查中及原審法院調查時亦均證稱並未看見丙○○○毆打甲○○等語，苟被告
    丙○○○確曾於上揭時地出手毆打告訴人甲○○，則證人謝招、石素鑾、林忠信
    等人當無均未目擊之理。且參酌告訴人甲○○較被告丙○○○高大且壯碩，若遭
    被告丙○○○無故出手毆打，當無絲毫未加還手之理，而何以告訴人甲○○身受
    多處傷害，被告丙○○○身體則未受有何傷害，實有悖常理。至告訴人甲○○於
    偵查時帶同證人胡春諒到庭時固證稱：伊騎摩托車正好經過，看到丙○○○用雙
    手毆打甲○○，伊距離丙○○○與甲○○約十公尺，伊看到甲○○只有被打，沒
    有還手云云，暨於原審法院審理時證稱：伊於當天上午九點左右從住處騎機車出
    門，要到樹林金門街牽車，約半小時後經過博愛街，看到甲○○被丙○○○以雙
手毆打其背部，伊當時距離他們約有十公尺，大約停留一、二分鐘便離去，伊看
    到甲○○是蹲著云云。惟查依上揭證人謝招、石素鑾、林忠信、告訴人甲○○及
    被告丙○○○等人之供述，告訴人甲○○與被告丙○○○於當日上午九時三十分
    許即已結束雙方之衝突，誠不知證人胡春諒又從何於當日上午九時三十分許目擊
    被告丙○○○出手毆打告訴人甲○○，且此亦與告訴人甲○○於原審法院審理時
    所述伊係站著遭被告丙○○○毆打前胸及背部等語不符，況如依證人胡春諒所述
    ，則告訴人甲○○自無受有胸部、頸部等多處傷害之可能，是證人胡春諒附和告
    訴人甲○○之所述要屬事後勾串之詞，不足採信。綜上所述，公訴人以上開告訴
    人甲○○片面指訴及證人胡春諒有瑕疵之證述，而認定被告丙○○○有傷害之罪
    行，證據嫌有不足。此外復查無其他積極證據足證被告丙○○○有何被訴傷害之
    犯行，被告丙○○○所辯，應堪採信，原審因而以不能證明被告丙○○○犯罪，
    而為無罪之判決，經核並無不合。檢察官依告訴人甲○○之請求提起上訴，其上
    訴意旨以依證人謝招、石素鑾及胡春諒等人於偵查中及原審法院審理時所述，被
    告丙○○○有於上揭時間與告訴人甲○○互為推擠拉扯，而認被告丙○○○確有
    傷害告訴人甲○○之犯行，指摘原審判決被告丙○○○無罪係屬不當。惟此依前
    所述，證人謝招、石素鑾並未證述被告丙○○○有於上揭時地出手毆打告訴人甲
    ○○，而證人胡春諒所為指述被告丙○○○毆打告訴人甲○○，則屬事後臨訟勾
    串之詞，不足採信，是檢察官上訴難認有理由，應予駁回。
據上論斷，應依刑事訴訟法第三百六十八條、第三百六十九條第一項前段、第三百六
十四條、第二百九十九條第一項前段、第三百零一條第一項、刑法第三百零九條第一
項、第四十二條第二項、罰金罰鍰提高標準條例第一項前段、第二條，判決如主文。
本案經檢察官林炳雄到庭執行職務。
中    華    民    國    九十一    年        三      月    十四          日
                            台灣高等法院刑事第三庭
                                審判長法  官  張  連  財
                                      法  官  李  英  勇
                                      法  官  張  傳  栗
右正本證明與原本無異。
不得上訴。
                                      書記官  王  秀  雲
中    華    民    國    九十一    年三      月    十四          日
附錄：本案論罪科刑法條全文
刑法第三百零九條
公然侮辱人者，處拘役或三百元以下罰金。
以強暴犯前項之罪者，處一年以下有期徒刑、拘役或五百元以下罰金。
